臺灣高等法院刑事判決　　　　　　　　92年度上訴字第2293號
　　上　訴　人　臺灣士林地方法院檢察署檢察官
　　上　訴　人
　　即　被　告　乙○○
　　選任辯護人　蕭世光律師
　　　　　　　　陳峰富律師
　　上　訴　人
　　即　被　告　丁○○
　　選任辯護人　林　凱律師
　　　　　　　　蔡文燦律師
　　上　訴　人
　　即　被　告　辛○○
　　選任辯護人　游文華律師
　　上　訴　人
　　即　被　告　己○○
　　選任辯護人　牛湄湄律師
　　　　　　　　蘇義雄律師
　　上　訴　人
　　即　被　告　壬○○
　　選任辯護人　黃鈺華律師
　　被　　　告　戊○○
　　選任辯護人　游文華律師
上列上訴人等因被告等違反貪污治罪條例等案件，不服臺灣士林
地方法院90年度訴字第360號，中華民國92年5月12日第一審判決
（起訴案號：臺灣士林地方法院檢察署90年度偵字第5916號、第
6319號、第7350號、第7853號、第8026號），提起上訴，本院判
決如下：
    主  文
原判決關於乙○○、丁○○、辛○○、壬○○、戊○○及己○○
公務員藉勢勒索財物罪之部分均撤銷。
乙○○、丁○○共同連續依據法令從事公務之人員，對於職務上
之行為收受賄賂，乙○○處有期徒刑捌年，褫奪公權伍年，丁○○處有期徒刑柒年陸月，褫奪公權肆年，二人犯罪所得財物新台
幣肆拾貳萬伍仟元，其中拾陸萬柒仟伍佰元應予連帶追繳（另
外伍萬柒仟伍佰元乙○○已繳回扣案中），並發還被害人（如附
表一所示之付款人），如全部或一部無法追繳時，應以二人財產
抵償之；另扣案之乙○○單獨所得財物新台幣陸萬元，應發還被
害人（如附表一所示之付款人）。
辛○○依據法令從事公務之人員，明知因對於職務上之行為收受
賄賂罪所得之財物，故為搬運，處有期徒刑壹年，褫奪公權年
，緩刑年。
己○○、壬○○共同連續依據法令從事公務之人員，對於職務上
之行為收受賄賂，己○○處有期徒刑玖年，褫奪公權伍年，壬○○處有期徒刑年拾月，褫奪公權年。二人犯罪所得財物新台
幣肆萬元應予連帶追繳，並發還被害人（如附表一所示之付款人
，及附表二所示之丙○○、戊○○），如全部或一部無法追繳時
，應以二人財產抵償之；另己○○單獨犯罪所得財物新台幣拾
伍萬伍仟元應予追繳，並發還被害人（如附表一所示之付款人，
及附表二所示之丙○○、戊○○），如全部或一部無法追繳時，
應以財產抵償之。
戊○○連續依據法令從事公務之人員，對於職務上之行為收受賄
賂，處有期徒刑肆年，褫奪公權年。扣案之犯罪所得財物新台
幣陸萬元應發還被害人（東科管委會）。
    事  實
一、乙○○係台北縣政府消防局第四大隊汐止分隊（設於台北縣
    汐止市○○路○段447號，下稱汐止分隊）小隊長兼代理分隊
    長（代理分隊長期間81年5月6日至85年10月13日；87年2月
    19 日至88年7月20日）及社后分隊（設台北縣汐止市○○○
    路193之1號，由汐止分隊分出，同屬第四大隊，下稱社后分
    隊）小隊長兼代理分隊長（任職期間88年9月19日至90年5月
    7 日）；丁○○係汐止分隊隊員（任職期間78年至88年9月
    ）及社后分隊隊員（任職期間88年9月至今，於89年8月25日
    因動脈瘤開刀腦部受創至今），均負責對轄區內之八大行業
    各類場所消防安全設備之設置、維護及檢修之檢查業務，係
    依據法令從事公務之人員。乙○○與丁○○見有利可圖，自
    86年9月間起至88年中秋節止，共同基於職務上之行為收受
    賄賂之概括犯意聯絡，利用對轄區內之各類場所隨時檢查消
    防設施時，暗示各商家、大樓管理委員會每年春節、端午節
    、中秋節三大節日，須繳交「加菜金」、「慰問金」予該分
    隊，致轄區內之東方科學園區大樓住戶管理委員會（下稱東
    科管委會）、「好家園」餐廳及「王牌」、「力大」保齡球
    館及其他不詳業者，為求能於消防檢查時能從寬處理，而分
    別於上開三大節日交付新臺幣（下同五千元至三萬元不等之
    現金，平均每一節日得款至少在四萬五千元至五萬五千元之
    間（自87年中秋節起至88年端午節止，並將所得款中之四萬
    元另上繳給第四大隊大隊長己○○，詳後述）。其間東科管
    委會曾先後於88年之春節及端午節故意不繳交現金，惟仍遭
    丁○○親自出面索取，致不得不事後補交。至88年9月19日
    乙○○與丁○○一同調至新成立之社后分隊（從原汐止分隊
    之轄區分出）擔任代理分隊長與隊員後（丁○○仍繼續負責
    轄內八大行業消防檢查業務），二人仍承上之概括犯意，自
    88 年之中秋節起至90年之春節止（89年中秋及90年春節部
    分，因被告丁○○因中風入院，業經原審到庭檢察官縮減被
    告丁○○之參與，此期間被告乙○○獨自犯案），繼續向社
    后分隊轄內之「好家園」餐廳、「力大」保齡球館及綽號「
    海水」者與其友人所經營之二家茶室收受賄賂五千元至一萬
    元不等之現金（自88年春節起，各節日所得款中之二萬五千
    元，均逐次上繳給己○○，詳後述），其收受賄賂時間、金
    額、付款人詳如附表一所載，被告丁○○收取附表一編號一
    至九部分（扣除進貢部分後與乙○○平分所得）金額為九萬
    二千五百元。被告乙○○收取附表一編號一至十一部分（扣
    除進貢部分及被告丁○○分得之部分後）所得金額為十一萬
    七千五百元。（詳如附表一）
二、辛○○係汐止消防分隊分隊長（任職期間88年7月20日至12
    月9日），為依據法令從事公務之人員，於88年中秋節（9月
    24日）前，因先前已風聞各分隊過年過節須送錢給大隊長，
    且同分隊小隊長乙○○（即將調至社后分隊任代理分隊長）
    亦告知該次中秋節亦均須送錢給大隊長己○○，竟任由乙○○設法向業者籌款。復於同年九月中旬某日，備妥上載「汐
    止分隊、社后分隊」等字之公文封一只，開車至台北縣汐止
    市○○○路193之1號社后分隊，接乙○○上車，並在車上明
    知乙○○當場交出之五萬元現金，係乙○○向業者收得之賄
    賂財物，竟仍故為收受，將之裝入該公文封，再載同乙○○
    至台北縣新店市○○街二號第四大隊隊長辦公室，以汐止分
    隊及社后分隊之名義，各繳交二萬五千元（合計五萬元）給
    第四大隊大隊長己○○。
三、己○○係台北縣政府消防局第四大隊（設於台北縣新店市○○街2號，下稱第四大隊）代理大隊長，為依據法令從事公
    務之人員（87年7月第四大隊成立起，即任副大隊長代理大
    隊長，至89年4月真除），負責規劃、指揮、管制、督導及
    考核所轄汐止、社后、金山等十六個分隊之勤務執行實施與
    人事考核；壬○○係第四大隊坪林分隊小隊長支援第四大隊
    之隊員，均為依據法令從事公務之人員。87年7月己○○就
    任第四大隊代理大隊長後，竟基於職務上行為收受賄賂之概
    括犯意，放出須按三節（春節、端午、中秋）送錢給大隊長
    否則平日勤務考核與人事考績將受不利影響之風聲，當年（
    87年）中秋節前某日，汐止分隊代理隊長乙○○乃前往該第
    四大隊隊部之隊長辦公室內，交付四萬元予己○○收受。至
    88年春節及端午節，己○○仍基於同一之概括犯意，在大隊
    長辦公室收受乙○○交付之現金，每次四萬元。88年中秋節
    前，己○○復指使壬○○在第四大隊隊部，向前來洽公之金
    山分隊代理分隊長丙○○傳話稱：「大隊長要應付，你們金
    山分隊轄區較小，出一萬元」等語，丙○○知悉後返回分隊
    即與隊員商量，決定由隊員自行分擔，每人出一千元至二千
    元湊足一萬元，再由丙○○送至第四大隊交予知情之壬○○
    再轉交己○○。同次中秋節前，己○○仍基於承上之概括犯
    意，在同地點收受已調至社后分隊擔任分隊長之乙○○與新
    上任之汐止分隊分隊長辛○○所共同交付之現金五萬元（汐
    止分隊名義與社后分隊名義各二萬五千元）。至89年春節前
    ，己○○仍基於同一犯意，在同上地點收受社后分隊乙○○
    交付之二萬五千元（汐止分隊分隊長戊○○甫上任，且適逢
    父喪，故未送錢給己○○），另由壬○○在隊部出面代為收
    受金山分隊丙○○所交付之一萬元。至八十九年端午節、中
    秋節及春節，己○○復基於同一之概括犯意，收受乙○○與
    汐止分隊分隊長戊○○所共同交付之每一節日五萬元（汐止
    分隊名義與社后分隊名義各二萬五千元），並繼續指使壬○○於前二節日（89年端午、中秋）出面代為收受丙○○所交
    付之一萬元，復於90年春節前，親自在大隊部收受丙○○所
    交付之一萬元（金山分隊歷次所交付之一萬元，均為隊員自
    行出錢湊齊）。己○○前後收受所得，共計三十九萬五千元
    （詳如附表二）。
四、戊○○係汐止分隊分隊長（任職期間88年12月10日至今），
    負責對轄區內之八大行業各類場所消防安全設備之設置、維
    護及檢修之檢查業務，亦為依據法令從事公務之人員。因先
    前已風聞各分隊逢年過節須送錢給大隊長，且社后分隊小隊
    長乙○○亦告知汐止分隊以往均有送錢給大隊長，竟基於概
    括犯意，於89年中秋節、90年春節東科管委會至該分隊交付
    以「加菜金」為名義之賄賂各三萬元，由戊○○連續予以收
    受，並將每次所得中之二萬五千元，偕同乙○○上繳給己○○（詳如附表一）。
五、案經臺灣士林地方法院檢察署檢察官指揮法務部調查局台北
    縣調查站調查後，移送臺灣士林地方法院檢察署檢察官偵查
    起訴。
    理  由
一、訊據上訴人即被告乙○○、丁○○、辛○○、己○○、壬○○、被告戊○○均否認上開貪汙犯行，被告乙○○辯稱：伊
    不認識業者，未曾向業者收過錢，伊看過陸培松所送的只有
    水果禮盒，並沒有看到錢，亦從未指示丁○○向轄區業者收
    錢云云；被告丁○○辯稱：伊自八十九年八月二十五日因病
    住院開刀，至八十九年十一月二十八日才出院，伊未向業者
    收錢或主動索錢云云；被告辛○○辯稱：伊在汐止分隊任職
    才二個多月，並不知道東科有按三節致贈慰問金之事，八十
    八年中秋節前一、二天乙○○叫伊準備一個信封袋，載乙○○去第四大隊，因伊也有公文準備送第四大隊，故順便載乙○○前往，伊不知乙○○所上繳的錢是從何而來，伊所繳之
    二萬五千元是伊自己拿出來云云；被告壬○○辯稱：伊非大
    隊長親信，大隊長並未指使伊，伊亦未放風聲要送禮，丙○○並沒有送錢，伊亦從未替己○○索取或代收財物云云；被
    告己○○辯稱：伊從未收過乙○○等人所送之錢，伊連打考
    績都公開，如何藉勢勒索，亦未收過壬○○轉交的錢云云；
    被告戊○○辯稱：伊收受東科管委會致贈之加菜金，係基於
    受饋贈的心態接受，伊認為是法所許可，伊無主觀違法意思
    云云。
二、惟查：
  (一)被告乙○○及丁○○部分：
  1.依被告乙○○於偵查時供承：「（據東科大樓管委會陸培松
    等人供詞從86年開始每逢三節他們都送加菜金二萬元至三萬
    元給汐止分隊，且根據帳冊…，這些錢是否你去收的？）不
    是，是丁○○去跟他們接洽，住委會委員們過節時都會來拜
    訪我，但是沒有當場交錢給我，都是事後丁○○才向我說，
    然後再分給我三千元至五千元，通常會送一萬元給大隊，丁○○通常向我說案主送他二萬元。」、「（送大隊錢如何送
    ？）有時我送，有時丁○○送，我送二至三次給大隊長己○○，其餘由丁○○送。」、「除了科學園區以外，別的業主
    送的錢丁○○有無分給你？）只有三、四家，但我不知道名
    稱，每家都分給我三至五千元不等，這些錢大部分是由丁○○去收集，然後再送大隊，剩餘再回到隊上來分，丁○○當
    時是負責公共場所專案，所以他才能向比較多的業主收錢。
    」、「（你何時送錢給大隊長己○○？）87年端午節送他二
    至三萬元，第二次也是87年中秋節也是二至三萬元，其中一
    萬元是東科的部分，其餘是別的業主。」、「（88年春節東
    科管委會是否未給加菜金，你非常生氣，就叫丁○○去要，
    所以他們補二萬元？）這是丁○○在88年4月間去催討，要
    到後才向我說。」（見90年他字第1086號卷第141-143頁）
    ；「（有向餐廳收錢的有那幾家？）力大保齡球館有送是一
    萬元，另外我知道是海水送來的兩家茶室。」、「（你從87
    年中秋節開始送四萬元給己○○，其餘除東科管委會，還有
    哪些業者？）我所知是好家園、王牌保齡球館，其餘業者我
    不清楚。」（見90年偵字第5916號卷(三)第17頁反面、第18頁
    反面）；「（86年中秋至88年中秋間，你當時在汐止分隊，
    向哪些業者收錢？）有東科、好家園五千元，力大、王牌保
    齡球館各一萬元。」、「在86年中秋及87年春節印象中一次
    分到三千或四千元。」、「（89年春節開始社后分隊向哪些
    業者收錢？）業者有好家園、力大、海水仔，在丁○○中風
    病倒之前，他每節拿三萬元回來，而丁○○病倒後，在89
    年中秋及90年春節就只有力大、海水仔二業者送錢來，所收
    的錢也是三萬元。」、「（88年中秋在社后轄區收到多少錢
    ？）三萬元，而送了二萬五千元出去。」、「我與戊○○同
    去送錢給己○○有三次，我們每人出二萬五千元。」等語（
    見同上偵查卷(三)第59-61頁）。
  2.被告丁○○於調查局訊問時供稱：八大行業公共設施，若依
    規定九成不合格，灑水設備要數百萬元，為免麻煩及罰錢，
    都盡量維持良好關係，送東西、吃飯，所以均開「限期改善
    通知」意思一下，未予「舉發裁罰」，因此東科管委會自86
    年開始三節均送三萬規費，邱冠雄任主委時是二萬元，甲○○時改三萬元，是乙○○去和甲○○談的。轄區所繳規費均
    由伊轉送乙○○收取，乙○○收完後會以「獎金」名義，發
    給隊員，沒有設帳管理。88年春節規費遲遲未繳，乙○○非
    常生氣，多次問伊原因，並要伊直接去要，伊就去向陸培松
    要，陸培松交給伊後就拿給乙○○等語（見90年他字第1086
    號卷第81-88頁），嗣於偵查中又供稱：「當初我是去做消
    防檢查，然後主任委員就叫我去找邱冠雄，然後他就問我說
    通常都怎麼處理？我就說是一萬元或二萬元，第一次是送二
    萬元。」、「（88年春節時是否東科的管理委員會未繳規費
    ，而你當時有去找陸培松要？）是的，是乙○○向我講說這
    次東科管委會沒給規費叫我去要，之後過了幾天，他們就送
    現金來給乙○○。」、「（送來的錢有否分到？）有的有分
    到，有的沒有分到，我曾經去向保齡球館拿錢，雷霆、力大
    、世運等，還有特種行業，在康寧街還有大同路的茶室，店
    名分別是叫什麼秀的及佳美，…通常去收都收五、六千元左
    右，收回來後交給乙○○，以上商家都是我拿一半，乙○○
    拿一半。」、「（如果案主直接送給乙○○的現金如何分？
    ）如我我剛好在上班就分得到，沒上班就沒分到，…。」、
    （曾否向轄區內的餐廳拿過規費？）中興路的好家園是三節
    拿，是六千元左右，另外福德二路的中國川菜，老闆娘是送
    六千元，如果是老闆就送禮盒，另外中興路的峨嵋餐廳大概
    是五、六千元左右，上述所拿我親自收取，再交給乙○○，
    而乙○○每次都分給我一、二千元。」（見90年他字第1086
    號卷第90-91頁）；「在社后分隊成立之前，確實我出面去
    收，我收到的錢都是用信封包好，我就將信封交給乙○○，
    社后分隊成立後，保齡球館是我收的，但茶室不是我收的，
    總數我就不清楚。」等語（見90年偵字第5916號卷(三)第77頁
    反面）。
  3.汐止分隊部分：
  (1)證人范成羽即汐止分隊隊員於偵查中稱：87年、88年過年，
    乙○○拿過一、二次一千五百元給伊，說是工作獎金，且乙○○埋怨大隊長要錢等語（見90年偵字第5916號卷(一)第260
    頁反面、第261頁反面）。
  (2)證人巫智誠即汐止分隊隊員於偵查中證稱：乙○○在過年時
    曾買過禮盒分予隊員或是給予隊員一千元至三千元之獎金，
    伊曾聽過乙○○談及「加菜金」要上繳給第四大隊；伊有風
    聲過丁○○拿東科及八大行業年節約五、六萬元，大多是乙○○與八大行業業者接觸並談好加菜金金額，再由丁○○向
    業者收取；曾在過年有收到二千元，共有三個過年，都是乙○○交給伊的等語（見90年偵字第5916號卷(一)第181-182、
    259頁）。
  (3)證人即汐止分隊隊員李治豪證稱：「（你在三節有無由分隊
    長手中分過錢？）有的，約三次，都是乙○○拿給我，確實
    時間我不記得，每次約一、二千元。」、「（你知否分給你
    錢的來源？）不清楚。」（見90年偵字第5916號卷(一)第256
    反面-257頁）；林信富證稱：「（89年中秋節左右及春節左
    右，你有無由隊上分到現金？）…89年中秋節由學長范成羽
    拿給我約三千元，我當時不敢問原因。」（見同上偵查卷(一)
    第258頁）；巫智城證稱：「曾經在過年時有收到二千元，
    共有三個過年，都是乙○○交給我的。」、「（你是否知道
    乙○○給你的二千元如何來？）不知道。」（同上偵查卷(一)
    第259頁）；范成羽證稱：「（你有無在三節分過錢？）在
    87 年、88年過年，乙○○拿過一、二次，每次一千五百元
    給我，是乙○○叫總務巫智城給我的，給時說是工作獎金。
    」（見同上偵查卷(一)第260頁反面）等語。
  4.東科管委會部分：
  (1)證人陸培松於偵查中陳稱：其自87年5月1日起至89年9月底
    任管理現場主任，從89年10月1日任總幹事職務，並稱：87
    年4月2日至90年4月13日，每年三節，每節規費三萬元，88
    年4月19日二萬元之春節規費原擬拒繳，是事後被丁○○催
    討，其乃內簽依往例補發，由丁○○拿走，88年春節原想不
    繳，從此斷絕這種惡習，然丁○○仍出面催討，後來只好將
    帳目公開。戊○○到任後未來要錢，但仍有送。送規費好處
    是消防檢查前會通報，以讓其可因應，檢查結果都只開限期
    改善單而未裁罰。送錢時是由甲○○、陳順興、馬雲飛及其
    去找乙○○交規費，89年後由其與胡其軍、曹晉魁、柯重生
    找戊○○交錢，並詳述87年5月至90年依月送規費之時間、
    金額、人員及地點，大都均送至消防隊辦公室，由隊長收，
    先由乙○○隊長收，後由戊○○隊長收；所有委員確實送給
    乙○○及戊○○，只有補送那次是給丁○○，87年端午至90
    年春節共送錢九次。丁○○88年春節要求補費給二萬元，當
    時伊心不甘情不願，但迫於無奈，只好故意少給一萬元。89
    年10月前不曾開出得以憑之裁罰之限期改善單，直到陳榮輝
    告知上級要求績效必須開限期改善單，才開二、三張等語（
    見90年他字第1086號卷第13-20頁、第48-50頁、第134-139
    頁）；於原審結證稱：「（東方科學園區是否有送錢給汐止
    分隊過？）有，循往例三節有致贈加菜金。」、「（是否每
    節都送參萬元？）應該是沒錯。」、「（本案誰收的？）一
    般來說係消防分隊主管即分隊長，我曾交給乙○○、戊○○
    分隊長。」、「（你曾稱於88年春節期間曾故意不給，丁○○口頭要求補送，你不甘願但迫於無奈只好少收一萬元，有
    何意見？）沒錯，就是這樣。丁○○來我辦公室說我不在時
    ，沒有按往例送加菜金問是否可以補送加菜金，我就以往例
    少簽一萬元。」（見原審卷(三)第170-171、173頁）等語。
  (2)證人曹晉魁即主任委員於偵查中證稱：曾到消防隊送加菜金
    ，消防檢查均由陸培松接洽，從未收到罰單，加菜金三萬元
    ，是交給隊長，陸培松說是照往例等語（見90年他字第1086
    號卷第69-70頁）。
  (3)證人陳慶福即財務委員偵查中證稱：東科管委會成立後，每
    節繳三萬元規費給消防隊無誤，剛開始以「暫付款」名義支
    出，由陸培松擬簽呈，送交主委杜泊批准後，即填報支單，
    說明欄只填「垃圾清運費」，金額四萬六千元，因為內容不
    符所以後來補填「消防隊三萬元」。消防隊送禮檢查會比較
    寬鬆，印象中東科管委會還未曾被告發裁罰等語（見同上偵
    查卷(一)第73頁反面、第75頁）。
  (4)證人甲○○於偵查中證稱：向汐止消防隊送錢，據陸培松與
    陳順興向伊告知說是慣例等語（見同上偵查卷(一)第67頁反面
    ）。
  5.證人黃景華即好家園餐廳負責人於調查站證稱：丁○○於消
    防檢查時有向好家園餐廳收過規費，當時是丁○○向伊開口
    索取要規費，86年間開始有按三節送加菜金，按三節送錢後
    ，有時由丁○○前來收取，有時由其送到分隊，好家園餐廳
    只接過限期改善通知單等語（見同上偵查卷(一)第134-136 頁
    ）。
  6.證人王永等即東方酒樓負責人證稱：東方酒樓原是向亞太國
    際開發有限公司承租，該公司倒閉後，即與東帝士公司續約
    ，之後丁○○的態度就不一樣，一再暗示要規費，且以檢查
    設備的職權做為要求規費的手段，惟伊並不予以理會，丁○○更以本酒樓缺乏灑水設備相脅，所以伊乃於87年8月花了
    二百多萬元加做灑水系統設備，因該酒樓不按三節繳規費，
    故與汐止消防分隊有不和、衝突之現象，消防分隊曾放話要
    斷水斷電，90年5月3日亦花五萬元做滅火粉填裝維修等語；
    並稱：伊確實沒有給錢，且丁○○非但暗示，且於檢查時一
    直唸哪裡不合格，伊猜可能是要交際費，因與向亞太國際開
    發有限公司承租時相比較，比較嚴格，所以覺得可能是規費
    未繳之問題等語（見同上偵查卷(一)第144-145頁）。
  7.證人李炳輝即世運保齡球館負責人於偵查中證稱：丁○○曾
    經去討過規費，並說王牌、力大保齡球館業者都有交，伊說
    世運保齡球館是合法經營而拒絕給錢；伊亦曾問過王牌保齡
    球館林經理，林經理說生意要做，逢年過節總是意思意思送
    一點禮品等語（見90年偵字第5916號偵查卷(二)第163-164頁）。
  8.被告丁○○另坦承有向雷霆、王牌保齡球館、新樂園茶室、
    中國川菜收取規費，惟各該負責人嗣均否認三節行賄，顯係
    有所忌諱，避重就輕之證詞，並此敘明。
  9.此外復有東科管委會87年4月至90年4月致贈消防隊加菜金明
    細表、請求核發禮金之簽呈、轉帳傳票、報支申請單、汐止
    分隊出具之領據等附卷足憑。
  10.據上所述，被告乙○○、丁○○二人之自白情節，互核無誤
    ，並與上開證人等之證述情節相符，核與事實相符，被告乙○○、丁○○二人確有收受三節之「加菜金」或「慰問金」
    之情，可以認定。被告二人事後辯稱未收賄云云，顯係飾卸
    之詞，不足採信，事證明確，彼等二人犯行洵堪認定。
  (二)被告辛○○部分：
  1.依被告辛○○於偵查中供稱：「（88年中秋節你是否有與乙○○至第四大隊去送現金共五萬元給第四大隊大隊長己○○
    ？）我有去。」、「（是否汐止分隊與社后分隊各出二萬五
    千元？）名義上是各出二萬五千元，但汐止分隊二萬五千元
    是丁○○和乙○○自己去向業者收的，收錢部分我並沒有參
    與。」、「我只知道是向業者拿，但不知是向那些業主，乙○○只向我說他們已處理好。」（見同上偵查卷(一)第
    266-267頁），「（88年中秋節你與乙○○到第四大隊送五
    萬元給己○○，其中二萬五千元是汐止分隊出的？）名義上
    是掛汐止分隊，實際上錢是乙○○去籌。」、「我只知道先
    向業者拿的，係向哪一家業主我不知道。」、「因為我剛到
    任，且我也知道大隊有此慣例，我無可奈何，只好一起送錢
    表示我們人有過去有誠意。」、「在信封上有寫汐止分隊及
    社后分隊。」等語（見同上偵查卷(二)第244-245頁），核與
    被告乙○○於偵查中供陳：「（你到社后分隊後送幾次錢給
    己○○？）第一次跟辛○○一起去」等語（見同上禎查卷(一)
    第37頁背面），於原審證稱：曾與辛○○一起上繳五萬元，
    汐止、社后各二萬五千元，伊是搭辛○○車一起去等情（見
    原審卷(四)第131頁），足見被告辛○○確有明知與被告乙○○同去送給第四大隊大隊長己○○之現金共五萬元，係被告
    乙○○向轄內之商家所收受之賄賂，仍搭載被告乙○○共同
    前往交付予被告己○○之情，可以認定。雖其事後辯稱不知
    與乙○○所送繳之錢由何而來云云，要係事後翻異推諉卸責
    之詞，不足採信，其明知被告乙○○所送繳之現金係基於職
    務所收受之賄賂，故為搬運之事證明確，犯行洵堪認定。
  2.至證人庚○○雖於本院證稱：88年9月22日被告辛○○有向
    其要二萬五千元，說中秋節要包紅包給大隊長之情云云，然
    與被告辛○○上開所供情節不一，況證人庚○○亦自陳未實
    際看到辛○○拿二萬五千元之用途等語，縱然其交付二萬五
    千元予被告辛○○屬實，亦僅能被告辛○○有向其拿取二萬
    五千元之事實，尚不能證明被告辛○○交付予大隊長己○○
    之二萬五千元，即係向證人庚○○所拿取之二萬五千元，是
    證人庚○○之證詞尚不能採為有利被告辛○○之認定，附此
    敘明。
  (三)被告壬○○部分：
  1.依證人丙○○於偵查中證稱：「（你為何要送錢給己○○？
    ）第四大隊於87年7月1日成立後，各消防分隊都有耳聞需於
    每年三節送錢給己○○，惟當時我未加以理會，直到有一次
    我到第四大隊隊部洽公，第四大隊之小隊長壬○○主動將我
    請到一旁，並告知我〔大隊長要送禮，金山的轄區比較單純
    ，所以出一萬元就好。〕…。」、「送錢去第四大隊時都是
    由我一人送去，我記得前幾次88年中秋、89年春節、端午、
    中秋都是交給壬○○親收，壬○○每次接過裝錢的公文封後
    ，均未多說什麼即直接收取，90年春節那次，因壬○○不在
    ，所以我直接將錢交給大隊長己○○。」等語（見90年偵字
    第5916號偵查卷(三)第99頁）；「（壬○○收錢幾次？）我非
    常確定有三次，另外90年春節我確定送給己○○。」，並證
    稱壬○○於案發後曾去找丙○○二次，並稱「他叫我不要承
    認有送禮，因周人蔘案承認的都有罪，不承認的就沒罪。」
    等語（見同上偵查卷(三)第113頁反面-114頁）；於原審證稱
    ：「（壬○○否認他有跟你講過那些話，他認為你說他是為
    了要對自己的不法行為卸責你有何意見？）我和壬○○無冤
    無仇，我不可能將此事誣陷在他身上。我送禮確實是送給他
    。」、「（你在調查站時，曾有說過壬○○是大隊長的親信
    ，是何意？根據何在？）因他好幾次都跟大隊長到金山分隊
    來，比如：五次中約有三次。還有同事間聊天提到的。且在
    我們認為他沒有承辦什麼業務，也沒有什麼專長，也可以在
    大隊部，大家猜測是靠大隊長來的。」、「（壬○○和大隊
    長一起去金山分隊有何不正常？）正常。也可說不正常也可
    說正常，我也不會講。如：我們認為職務上，壬○○沒有需
    要來，但他卻會陪大隊長來，實際上課程、演練都沒有需要
    他，且他也不是當司機。」、「（所以依你的意思，開始時
    你自己認為涂和大隊長關係密切，所以壬○○跟你講送禮的
    那些話，你就認為是大隊長要他告訴你的，是否如此？）是
    。因為依壬○○的個性他本人不會做如此的要求，這是我基
    於個人和涂相處之間的判斷。」、「（所以壬○○告訴你送
    錢的事時，你心裡不會受到脅迫？）壬○○本身沒有給我壓
    力，我心中的壓力是來自大隊長。」等語（見原審卷(二)第
    159-162頁）。
  3.被告乙○○供稱：「（你是否有打電話問壬○○要不要送錢
    給己○○？）有的，他說新店分隊都送五、六萬元，…壬○○是己○○的親信，己○○去演講時都會帶他去，他整天在
    大隊都沒事做。」等語（見同上偵查卷(三)第88頁反面）。
  4.被告己○○坦承：「（你為何到各分隊時要帶著壬○○？）
    各公司行號每半年要辦訓練，法令規定要四個小時綜合演練
    ，我演講完要演習，壬○○因為業務少，我就請他幫忙。如
    果其他人有空我就請其他人幫忙。」等語（見原審卷(二)第17
    7頁）。
  5.據上可知若被告壬○○與被告己○○無特殊之長官與部署關
    係，及若無轉告丙○○要送錢予大隊長即被告己○○，衡諸
    常情，以公務員屬下向長官送禮多以私下進行不欲人知，何
    以丙○○會送禮予被告壬○○代收？復於東窗事發後二次找
    丙○○，請丙○○不要說出其亦涉案，並稱：「周人蔘案承
    認都有罪，不承認都無罪」之詞？足見被告壬○○確有受被
    告己○○之指示，轉告丙○○要送禮，及有代為收受轉交丙○○所交付之賄賂之情，事證明確，事後否認犯行，顯不足
    採信，其犯行洵堪認定。
  (四)被告己○○部分：
  1.據被告戊○○於調查站、偵查中供稱：「（你在擔任汐止消
    防分隊小隊長時，是否與乙○○去新店大隊送錢給大隊長過
    ？）有的，我印象中有三次，都是乙○○載我去，每次都是
    送二萬五千元，都是過中秋、端午、春節才去。」、「我剛
    到汐止分隊當分隊長，人生地不熟，而乙○○在社后分隊，
    他告訴我這是以前的老規矩，我覺得很痛苦，我怕如不送不
    好混下去，且整個隊也不好過，我記得第一次我與乙○○到
    己○○辦公室，由乙○○交給他，都是現金，共五萬元，當
    時沒有其他的人，己○○說謝謝就收下來。」、「（第二、
    三次再送時，是送他辦公室或送到他家？）都是送到大隊長
    辦公室，往後這幾次都是乙○○在過節時來找我，邀我一起
    去送錢，每次都由己○○親自收下，也都在他辦公室，…。
    」、「（如果是慰問金，為何要送二萬五千元給己○○？）
    乙○○告訴我是慣例。」等語（見同上偵查卷(一)第263頁背
    面、第264頁，卷(二)第166頁反面-168頁）；於本院審理時亦
    證稱：89年端午、中秋、90年春節有與乙○○送錢給大隊長
    ，講好每個分隊送二萬五千元，每次去都是大隊長親自收等
    情（見本院94年11月30日審判筆錄第33頁）；被告辛○○於
    偵查時供稱：「（88年中秋節你是否有與乙○○至第四大隊
    去送現金共五萬元給第四大隊大隊長己○○？）我有去。」
    、「因為我剛到任且我也知道大隊有此慣例，我無可奈何，
    只好一起送錢表示我們人有過去有誠意。」、「在信封上有
    寫汐止分隊及社后分隊。」（見同上偵查卷(一)第266-267 頁
    ）。「（沒有進貢會如何？）會被刁難，且當時我剛從學校
    畢業，是菜鳥，怕沒有進貢會被刁難。」等語（見原審卷(二)
    第29頁），核與被告乙○○供稱：「我與戊○○同去送錢給
    己○○有三次，我們每人出二萬五千元。」（見偵查卷(三)第
    61頁）；「（如果不送會如何？）大隊掌握人事升遷考核獎
    懲，如果不送，當然日子可能會比較難過。」、「（是否均
    由己○○親自收受？）其中有幾次是親自拿給己○○。」等
    語（見原審卷(二)第55頁
    ）、「（你到社后分隊後送幾次錢給己○○？）第一次跟辛○○一起去」等語（見同上偵查卷(一)第37頁背面），情節相
    符，而被告丁○○分別於調查站、偵查中亦分別供承曾經有
    與乙○○去送錢過給己○○，由其開車載乙○○去，及曾自
    己開車去大隊部，獨自當面拿規費給被告己○○等情（見同
    上偵卷(一)第286頁、第304頁背面），由上足見被告乙○○、
    戊○○、辛○○確有交付賄賂予被告己○○之情，可以認定
    。
  2.另據證人丙○○證稱：「（你們分隊對此事如何處理上貢之
    事？）剛開始也是聽聽，沒有處理，後來有一次壬○○把我
    叫到旁邊說大隊長要應付，說我們小隊比較單純只要一萬元
    。」、「應該是88年端午節前。」、「都是由我負責送。」
    、「（你如何送？）剛開始我都親自拿去大隊送給涂小隊長
    。後來我記得最後一次沒有碰到他，所以我就拿給大隊長，
    還有一次我不記得是拿給涂或大隊長。」、「（你送給大隊
    長那次是在何地方拿給他？）在他辦公室。」、「（本案己○○收押後，壬○○有無找過你？）有，找過二次，一次在
    石門分隊，一次是我在警專受訓時，他來找我，主要是叫我
    不要承認，說周人蔘的案件承認都有罪，他說了一些案例給
    我聽。」等語（見原審卷(二)第145、146、148、149頁）；「
    送錢去第四大隊時都是由我一人送去，我記得前幾次88年中
    秋、89年春節、端午、中秋都是交給壬○○親收，壬○○每
    次接過裝錢的公文封後，均未多說什麼即直接收取，90年春
    節那次，因壬○○不在，所以我直接將錢交給大隊長己○○
    。」等語（見偵查卷(三)第99頁），核與證人汪方正、黃天佑
    、張俊清三人於原審均證述於任職金山分隊期間，一年三節
    ，隊上均有送錢予被告己○○，每次一萬元，通常是同仁交
    完錢後由丙○○送去，丙○○有說交給己○○等情節相符（
    見原審卷(二)224-255頁），而證人蔡豐駿（案發時為金山分
    隊分隊長）於原審亦證稱：「（你受訓完回去金山分隊後，
    有無聽說過要送錢給大隊的事？）有。」、「（第一次聽到
    是何時？）大概快要90年農曆春節時。」、「（這錢誰去收
    ？）應該如不是我收，就是丙○○收的，我記不得了。」、
    「（如何分擔？）一人繳二千多元，後來湊齊後，拿其中一
    萬元送大隊，剩下的就過年給大家買東西吃。」、「（誰去
    送？）丙○○。」等語（見原審卷(二)181-184頁），由上可
    見被告己○○確有於每年三節收受由丙○○所交付金山分隊
    上繳之禮金之情，亦可認定。
  3.據上所述，被告己○○確有收受由乙○○、丁○○、戊○○
    、辛○○、丙○○所交付之賄賂，事證明確，被告雖否認上
    情，或辯稱分隊長有送錢，然其均已當場退還云云，均不足
    採信，其犯行可以認定。
  (五)被告戊○○部分：
    上揭被告戊○○先後於89年中秋節、90年春節收受東科管委
    會交付之「加菜金」名義之款項各三萬元，共計六萬元等情
    ，已據被告戊○○於偵查中、原審及本院坦承不諱，核與證
    人即東科管委會人員陸培松、曹晉魁於原審證述情節（見原
    審卷(三)第171頁、第193至196頁），及證人即同屬汐止分隊
    隊員范成羽、陳榮輝、林信富證述情節相符（見原審卷(四)第
    11頁、19-20頁、29頁），並有東科管委會之報支申請單與
    傳票附卷可稽，足見被告之自白與事實相符，自堪採為認定
    犯罪之證據。是被告戊○○確有收受東科管委會交付之89年
    中秋節、90年春節之「加菜金」共六萬元之情，可以認定。
  (六)綜上所述，被告乙○○、丁○○、戊○○、辛○○、己○○
    、壬○○等人所犯事證明確，被告等人否認犯行，自屬卸責
    之詞，委無可採，犯行潯堪認定，應依法論科。又被告等人
    之犯行已事證明確，則被告乙○○請求傳喚證人陸培松、黃
    景華、李炳輝、王永等、范成羽、李治豪、巫智成，被告辛○○請求傳喚證人黃誌仁、林文達、陳煌城、蔡美吟、黃淑
    真、蔡文居等人，核無必要，附此敘明。
三、按貪污治罪條例第五條第一項第三款之對於職務上之行為收
    受賄賂罪，祗須所收受之金錢或財物與其職務有相當對價關
    係，即已成立，且包括假借餽贈等各種名義之變相給付在內
    。又是否具有相當對價關係，應就職務行為之內容、交付者
    與收受者之關係、賄賂之種類、價額、贈與之時間等客觀情
    形加以審酌，不可僅以交付之財物名義為贈與或政治獻金，
    即謂與職務無關而無對價關係（參照最高法院84年台上字第
    1號判決意旨）。查被告乙○○、丁○○、戊○○均係消防
    分隊之分隊長或隊員，依消防法、消防法施行細則及「各類
    場所消防安全社備設置標準」等規定，消防機關得對轄區內
    之各類場所簡查消防安全設備之設置、維護及檢修，其逾期
    不改善或複查不合規定者，得連續處以六千元至五萬元不等
    之罰鍰，自均為依據法令從事公務之人員；再據證人陸培松
    於調查站證稱：送規費好處是消防檢查前會通報，以讓其可
    因應，檢查結果都只開限期改善單而未裁罰等語（見前揭他
    字偵查卷第16頁正面、背面），證人黃景華即好家園餐廳負
    責人於調查站證稱：其願意支付三節規費，基本上希望消防
    隊對本餐廳消防檢查上給個方便，．．．丁○○都只有開立
    「限期改善單」，並未開立罰單．．．等語（見同上偵查卷
    (一)第135頁背面），足見商家交付「加菜金」之目的，對公
    務員之職務範圍內已有踐履賄求特定行為，且係於每年三大
    民俗節日，每次交付五千元至三萬元不等之現金，顯已超乎
    三大民俗節日民間送禮之餽贈範圍，而該「加菜金」自屬賄
    賂，是被告乙○○、丁○○、戊○○三人收受「加菜金」，
    應係對於職務上之行為收受賄賂，可以認定。又被告己○○
    係台北縣政府消防局第四大隊大隊長，（87年7月第四大隊
    成立起，原為副大隊長代理大隊長，至89年4月真除），負
    責規劃、指揮、管制、督導及考核所轄汐止、社后、金山等
    十六個分隊之勤務執行實施，且依公務員考績法之規定，對
    其屬下有人事考核、考績評定之權限，而被告壬○○係第四
    大隊坪林分隊小隊長支援第四大隊之隊員，均為依據法令從
    事公務之人員，而依被告戊○○上揭證述：三節送錢給大隊
    長，因剛到汐止分隊，人生地不熟，乙○○告訴我這是老規
    矩，我怕如不送不好混下去，且整個隊也不好過；被告辛○○上揭證述：因為剛到任，不知大隊有此慣例，我無可奈何
    ，只好一起送錢，表示我們人有過去有誠意；被告乙○○上
    揭證述：大隊長握有人事升遷考核獎懲，如果不送，當然日
    子可能會比較難過各等情，益見各分對送錢予大隊長即被告
    己○○之目的，即對長官之職務範圍內已有踐履賄求特定行
    為，且係於每年三大民俗節日，每次交付一萬元至二萬五千
    元不等之現金，顯已超乎三大民俗節日民間送禮之餽贈範圍
    ，而該金錢自屬賄賂，是被告己○○收受屬下各分對交付之
    金錢，亦係對於職務上之行為收受賄賂，可以認定。核被告
    乙○○、丁○○、戊○○、己○○、壬○○所為，均係犯貪
    污治罪條例第五條第一項第三款之對於職務上之行為收受賄
    賂罪，公訴人雖認被告乙○○、丁○○、己○○、壬○○所
    為係犯同條例第四條第一項第二款之藉勢勒索財物罪，惟按
    貪污治罪條例第四條第一項第二款所指藉端或藉勢勒索罪，
    係指行為人憑藉其本人或他人之權勢或以某種事由為藉口，
    施行恫嚇，以索取財物為構成要件，不以所藉權勢事由在其
    職務範圍內，或與其職務有直接關係為必要。又其方式固不
    限於以言詞、文字或動作，但必使人畏怖生懼始克相當（參
    照最高法院92年台上字第1296號裁判）；本案被告等係利用
    職務上之行為，向被害人收取財物，並未施行恫嚇而索取財
    物，造成被害人畏怖生懼而交付財物之行為，依卷內證據亦
    難認被害人係基於畏怖生懼而交付財物，核與藉勢勒索財物
    罪之構成要件有間，自不能成立公務員藉勢勒索財物罪。又
    公訴人認被告戊○○係犯同條例第六條第一項第四款之圖利
    罪，然按貪污治罪條例第六條第一項第四款之圖利罪，係關
    於公務員職務上圖利之概括規定，必其圖利之該行為不合貪
    污治罪條例各條特別規定者，始受本罪之支配，倘其圖利行
    為合於其他條文或款項之特別規定，即應依該特別規定之罪
    論擬，無再適用本罪之餘地（參照最高法院93年度台上字第
    5076號判決意旨），本件被告戊○○所為既已構成貪污治罪
    條例第五條第一項第三款之對於職務上之行為收受賄賂罪，
    自無再論以公務員職務上圖利罪之必要，是公訴人上開起訴
    法條均應予變更。至被告辛○○明知被告乙○○所持有裝入
    信封袋之金錢五萬元係向業者對於職務上之行為所收受之財
    物，仍故為開車搭載搬運前往送給被告己○○，核其所為係
    犯貪污治罪條例第十五條之搬運貪污所得罪，公訴人認係犯
    同條之收受貪污所得罪，然查所謂收受者，係有收取接受並
    予持有之意思，被告辛○○係搬運交給被告己○○，並非收
    受持有，是公訴人之論述，亦有未洽，並予敘明。又被告乙○○與丁○○自86年中秋節起至89年端午節止，向業者共同
    收受賄賂四十二萬五千元部分，彼此間有犯意聯絡、行為分
    擔，被告己○○與壬○○就88年中秋節至89年中秋節止，由
    壬○○代收金山分隊丙○○交付四次之賄賂共四萬元部分，
    彼此間亦有犯意聯絡、行為分擔，均應論以共同正犯。又被
    告乙○○、丁○○、戊○○、己○○、壬○○多次收受賄賂
    ，犯罪時間緊接，所犯之犯罪構成要件相同，顯均係基於概
    括犯意連續為之，均應以連續犯論以一罪，並各加重其刑。
    又被告戊○○於偵查中自白，並將全部犯罪所得六萬元自動
    繳交，有扣押物品清單附卷可稽（見同上偵查卷(三)第34頁）
    ，應依貪污治罪條例第八條第二項減輕其刑；又被告壬○○
    之共同犯罪部分之所得僅四萬元，情節輕微，亦應依同條例
    第十二條第一項減輕其刑，並均先加後減。
四、原審對被告乙○○、丁○○、辛○○、己○○、壬○○予以
    論處藉勢勒索財物罪刑，及對被告辛○○論罪科刑，固非無
    見，惟查：(一)被告乙○○、丁○○、己○○、壬○○等人所
    為，均係犯貪污治罪條例第5條第1項第3款之對於職務上之
    行為收受賄賂罪，原審論以藉勢索財罪，已有未洽。(二)被告
    辛○○所為係犯貪污治罪條例第十五條之罪，並非犯同條例
    第四條至第六條之罪，不得依同條例第八條規定減輕其刑，
    原判決竟依同條例第八條減輕其刑，顯有違法。(三)被告乙○○與丁○○間，僅自86年中秋節起至89年端午節止，向業者
    共同收受賄賂四十二萬五千元部分為共同正犯，及被告己○○與壬○○間，僅就88年中秋節至89年中秋節止，由壬○○
    代收金山分隊丙○○交付四次之賄賂共四萬元部分為共同正
    犯，原判決卻其等彼此間各就全部之犯行，有犯意聯絡、行
    為分擔，均應論以共同正犯，亦有未合。(四)貪污治罪條例之
    共同貪污所得財物，採連帶追繳沒收主義，原判決對於被告
    乙○○與丁○○及被告己○○與壬○○之共同貪污所得財物
    ，未諭知就各該二人連帶追繳，顯有未合。又共同貪污所得
    財物，既採連帶追繳沒收主義，則同條例第八條第二項之減
    刑規定所指之「如有所得並自動繳交全部所得財物」，即應
    將共同犯罪所得之財物全部繳交，始能減刑。查被告乙○○
    之犯罪所得，除與丁○○共同犯罪所得財物有四十二萬五千
    元外，尚有自己獨自犯罪所得六萬元，共計四十八萬五千元
    ，而被告乙○○僅自動繳交十一萬七千五百元（附於同上偵
    卷(三)第188頁扣押物品清單），未就共同犯罪所得之財物全
    部繳交，原判決即依同條例第八條第二項予以減刑，亦有未
    合。被告乙○○、丁○○、辛○○、己○○、壬○○上訴意
    旨否認犯罪，雖無理由，惟其等上開部分既有可議之處，無
    由維持，自應由本院就上開部分撤銷改判；而被告戊○○所
    為，係犯貪污治罪條例第五條第一項第三款之對於職務上之
    行為收受賄賂罪，已如前述，原審未予詳察，對被告戊○○
    遽為諭知無罪判決，亦有未洽，檢察官執為上訴，指摘原判
    決不當，為有理由，該部分亦應撤銷改判。爰審酌被告乙○○、丁○○、戊○○身為消防隊分隊長或隊員，竟於三大節
    日向商家收受賄賂，有連害公務員之廉潔形象，被告辛○○
    明知乙○○向商家收受賄賂，竟仍故為搭載搬運，助長貪污
    ，被告己○○身為機關主管，竟與屬下即被告壬○○共同收
    受下屬交付賄賂，嚴重破壞風紀，並參酌其等犯罪所得多財
    物數額、角色分擔，犯罪之動機、目的、所生危害及犯罪後
    之態度等一切情狀，被告乙○○量處有期徒刑八年，褫奪公
    權四年，被告丁○○處有期徒刑七年六月，褫奪公權四年，
    二人共同犯罪所得財物四十二萬五仟元，其中三十六萬七千
    五百元應予連帶追繳（另外五萬七千五百元乙○○已繳回扣
    案中），並發還被害人（如附表一所示之付款人），如全部
    或一部無法追繳時，應以乙○○、丁○○二人財產抵償之；
    另扣案之乙○○單獨所得財物六萬元，應發還被害人（如附
    表一所示之付款人）；被告辛○○，處有期徒刑壹年，褫奪
    公權年。被告己○○處有期徒刑九年，褫奪公權五年，被
    告壬○○處有期徒刑三年十月，褫奪公權三年，二人共同犯
    罪所得財物四肆萬元應予連帶追繳，並發還被害人（如附表
    一所示之付款人，及附表二所示之丙○○、戊○○），如全
    部或一部無法追繳時，應以二人財產抵償之；另己○○單獨
    犯罪所得財物三十五萬五千元應予追繳，並發還被害人（如
    附表一所示之付款人，及附表二所示之丙○○、戊○○），
    如全部或一部無法追繳時，應以財產抵償之；被告戊○○處
    有期徒刑四年，褫奪公權三年，扣案之犯罪所得財物新台幣
    六萬元應發還被害人（東科管委會）。再查被告辛○○前未
    曾受有期徒刑以上刑之宣告，此有本院被告全國前案紀錄表
    一份存卷可參，因一時失慮，致罹刑典，事後於偵查中已坦
    承犯行，深具悔意，經此刑之宣告後，應知警惕而無再犯之
    虞，本院認以暫不執行其刑為適當，爰併宣告緩刑三年，用
    啟自新。
五、公訴意旨另以：被告戊○○於89年端午節，基於對主管或監
    督事務，直接圖利私人不法利益，而收受由東科管委會依往
    例致送之三萬元等情，因認被告戊○○另犯貪污治罪條例第
    六條第一項第四款之圖利罪嫌。訊據被告戊○○堅決否認上
    情，辯稱：伊僅收89年中秋及90年春節二次，89年端午節並
    未收受等語。經查：
  (一)依證人即被告之妻朱梅妹於原審證述：「（戊○○有無說要
    繳給大隊長多少錢？）他說大約二萬五千元，我說是否要提
    二萬伍仟元，他說不用，要我提二萬元給他，他身上還有些
    錢。」等語（見原審卷(四)第35頁），並有存摺提款明細表附
    卷足憑（見原審卷(一)第147頁），復經證人陳榮輝（即案發
    時汐止分隊之隊員）於原審結證：「（記得戊○○什麼時候
    交給你多少錢，幾次？）公務以外的二次，一次在89年中秋
    節過後的樣子，交給我伍仟元，一次在90年春節過後，也是
    一樣五千元。」、「（戊○○二次交錢給你有無表明做何用
    ？如何表明？）他說這是東科管委會送來的加菜金，五千元
    利用隊員停止休假時購買便當、飲料，類似誤餐費。」、「
    （為何你在調查站、檢察官處筆錄記載三次，但你剛稱你跟
    檢察官說二或三次你記不得，那為什麼調查局、檢察官偵查
    你都不記得現在卻突然記得確定是二次？）之前在調查時，
    我心理很害怕，有很多問題，我並沒有仔細回去思考確認時
    間。我想了很久才確定二次。」、「我都交給林信富去入帳
    當作辦公費」等語（見原審卷(四)第18-25頁），及證人林信
    富亦於原審結證稱：「（你知否戊○○何時拿多少錢給陳榮
    輝？）在89年9月好像有拿給他五千元、九十年過年時也有
    拿給他伍仟元。」、「（是否只有這二次？）我就記得這二
    次。」、「（你知否該筆錢來源如何？）東科來的。」等語
    （見原審卷(四)第29頁）相符。是被告戊○○所辯僅收受89年
    中秋及90年春節二次，89年端午節並未收受之情，應可採信
    。
  (二)至證人陸培松雖於調查站、偵查中陳稱89年端午節有送錢給
    汐止分隊之情，惟據其於原審證稱：不能確認當時是交給戊○○本人，亦不確定胡其軍確實交給何人，當時火場很混亂
    等語（見原審卷(三)第176、177頁），可見89年端午節之「加
    菜金」是否確實交予被告戊○○收受，即有疑義，此外查無
    其他積極證據足以證明被告戊○○於89年端午節東科管委會
    交付之「加菜金」之犯行，自難認被告戊○○有此部分之犯
    行，此部分之犯罪事實不能證明，公訴人認此部分犯罪事實
    ，與前開被告戊○○論罪部分間，有連續犯裁判上一罪之關
    係，爰不另為無罪之諭知，附此敘明。
據上論斷，應依刑事訴訟法第369條第1項前段、第364條、第299
條第1項前段、第300條，貪污治罪條例第2條前段、第5條第1項
第3款、第15條、第8條第2項、第10條第1項、第2項、第17條、
第19條，刑法第11條前段、第28條、第56條、第37條第2項、第
74條第1款，判決如主文。
本案經檢察官田炳麟到庭執行職務。
中　　華　　民　　國　　94　　年　　12　　月　　30　　日
　　　　　　　　　刑事第13庭    審判長法　官  劉景星
　　　　　　　　　　　　　　　　　　  法　官  陳博志
　　　　　　　　　　　　　　　　　　  法　官  李春地
以上正本證明與原本無異。
如不服本判決，應於收受送達後十日內向本院提出上訴書狀，其
未敘述上訴之理由者並得於提起上訴後十日內向本院補提理由書
（均須按他造當事人之人數附繕本）。
                                      書記官  柳秋月
中　　華　　民　　國　　95　　年　　2 　　月　　14　　日
附表一
┌──┬─────┬────┬────┬─────────┬─────┬─────────┐
│編號│節      日│收款人  │收款數額│付款人與數額      │款項流向  │證據              │
├──┼─────┼────┼────┼─────────┼─────┼─────────┤
│  一│86年中秋節│汐止分隊│        │東科管委會2萬元   │乙○○與許│乙○○自白        │
│    │(9月16日) │乙○○  │4萬5千元│好家園餐廳5千元   │文杰朋分，│丁○○自白        │
│    │          │丁○○  │        │王牌保齡球館1萬元 │間會犒賞給│(東科)馬驥、陳慶福│
│    │          │        │        │力大保齡球館1萬元 │不知情之部│、劉建鴻、杜泊、曾│
│    │          │        │        │                  │分隊員    │文珪證詞          │
│    │          │        │        │                  │          │東科86.9.22報支申 │
│    │          │        │        │                  │          │請單、86.9.24傳票 │
│    │          │        │        │                  │          │與憑證            │
│    │          │        │        │                  │          │好家園黃景華      │
│    │          │        │        │                  │          │王牌李家桐(林祈壽 │
│    │          │        │        │                  │          │經理已死亡）、李  │
│    │          │        │        │                  │          │炳輝（世運）      │
│    │          │        │        │                  │          │（隊員）李治豪、范│
│    │          │        │        │                  │          │成羽、巫智城證詞  │
├──┼─────┼────┼────┼─────────┼─────┼─────────┤
│  二│87年春節  │汐止分隊│4萬5千元│東科2萬元         │乙○○與許│乙○○自白        │
│    │(1月28日) │乙○○  │        │好家園餐廳5千元   │文杰朋分，│丁○○自白        │
│    │          │丁○○  │        │王牌保齡球館1萬元 │間或犒賞給│（東科）馬驥、陳慶│
│    │          │        │        │力大保齡球館1萬元 │不知情之部│福、杜泊證詞      │
│    │          │        │        │                  │分隊員    │東科87.1.19傳票、 │
│    │          │        │        │                  │          │報支申請單        │
│    │          │        │        │                  │          │好家園黃景華      │
│    │          │        │        │                  │          │王牌李樹桐（林祈壽│
│    │          │        │        │                  │          │經理已死亡）、李炳│
│    │          │        │        │                  │          │輝（世運）        │
│    │          │        │        │                  │          │（隊員）李治豪、范│
│    │          │        │        │                  │          │成羽、巫智城證詞  │
├──┼─────┼────┼────┼─────────┼─────┼─────────┤
│  三│87年端午節│汐止分隊│5萬5千元│東科3萬元         │乙○○與許│乙○○自白        │
│    │(5月30日) │乙○○  │        │好家園餐廳5千元   │文杰朋分，│丁○○自白        │
│    │          │丁○○  │        │王牌保齡球館1萬元 │間或犒賞給│東科陸培松、陳順興│
│    │          │        │        │力大保齡球館1萬元 │不知情之部│、馬驥、陳慶福、張│
│    │          │        │        │                  │分隊員    │永奇證詞          │
│    │          │        │        │                  │          │東科87.5.14簽呈、5│
│    │          │        │        │                  │          │5.15報支申請單、5.│
│    │          │        │        │                  │          │16傳票            │
│    │          │        │        │                  │          │好家園黃景華      │
│    │          │        │        │                  │          │王牌李樹桐（林祈壽│
│    │          │        │        │                  │          │經理已死亡）、李炳│
│    │          │        │        │                  │          │輝(世運)          │
│    │          │        │        │                  │          │（隊員）李治豪、范│
│    │          │        │        │                  │          │成羽、巫智城證詞  │
├──┼─────┼────┼────┼─────────┼─────┼─────────┤
│  四│87年中秋節│汐止分隊│5萬5千元│東科3萬元         │上繳4萬元 │乙○○自白        │
│    │(10月5日) │乙○○  │        │好家園餐廳5千元   │給己○○，│丁○○自白        │
│    │          │丁○○  │        │王牌保齡球館1萬元 │間或犒賞給│陸培松、陳順興、林│
│    │          │        │        │力大保齡球館1萬元 │不知情之部│珍瑩、何玟瑩      │
│    │          │        │        │                  │分隊員    │東科87.9.23簽呈、9│
│    │          │        │        │                  │          │.28 傳票與報支申請│
│    │          │        │        │                  │          │好家園黃景華      │
│    │          │        │        │                  │          │王牌李樹桐 (林祈壽│
│    │          │        │        │                  │          │經理已死亡)、李炳 │
│    │          │        │        │                  │          │輝(世運)          │
│    │          │        │        │                  │          │(隊員)李治豪、范成│
│    │          │        │        │                  │          │羽、巫智城證詞    │
├──┼─────┼────┼────┼─────────┼─────┼─────────┤
│  五│88年春節  │汐止分隊│4萬5千元│東科2萬元 (4月始補│上繳4萬元 │乙○○自白        │
│    │(2月16日) │乙○○  │        │送)               │給己○○，│丁○○自白        │
│    │          │丁○○  │        │好家園餐廳5千元   │間或犒賞給│(東科)陸培松、陳順│
│    │          │        │        │王牌保齡球館1萬元 │不知情之部│興、甲○○證詞    │
│    │          │        │        │力大保齡球館1萬元 │分隊員    │88.4.19簽呈、報支 │
│    │          │        │        │                  │          │申請單、4.20傳票  │
│    │          │        │        │                  │          │好家園黃景華      │
│    │          │        │        │                  │          │王牌李樹桐 (林祈壽│
│    │          │        │        │                  │          │經理已死亡)，李炳 │
│    │          │        │        │                  │          │輝(世運)          │
│    │          │        │        │                  │          │李治豪、范成羽、巫│
│    │          │        │        │                  │          │智城              │
├──┼─────┼────┼────┼─────────┼─────┼─────────┤
│  六│88年端午節│汐止分隊│5萬5千元│東科3萬元         │上繳4萬元 │乙○○自白        │
│    │(6月18日) │乙○○  │        │好家園餐廳5千元   │給己○○，│丁○○自白        │
│    │          │丁○○  │        │王牌保齡球館1萬元 │間或犒賞給│陸培松、陳順興、林│
│    │          │        │        │力大保齡球館1萬元 │不知情之部│珍瑩證詞          │
│    │          │        │        │                  │分隊員    │東科88.6.30簽呈、7│
│    │          │        │        │                  │          │.9 報支申請單與傳 │
│    │          │        │        │                  │          │好家園黃景華      │
│    │          │        │        │                  │          │王牌李樹桐 (林祈壽│
│    │          │        │        │                  │          │經理已死亡)、李炳 │
│    │          │        │        │                  │          │輝(世運)          │
│    │          │        │        │                  │          │(隊員)李治豪、范成│
│    │          │        │        │                  │          │羽、巫智城證詞    │
├──┼─────┼────┼────┼─────────┼─────┼─────────┤
│  七│88年中秋節│汐止分隊│5萬5千元│東科3萬元         │汐止分隊與│乙○○自白        │
│    │(9月24日) │辛○○  │        │好家園餐廳5千元   │社后分隊共│丁○○自白        │
│    │          │社后分隊│        │王牌保齡球館1萬元 │同上繳5萬 │辛○○自白        │
│    │          │乙○○  │        │力大保齡球館1萬元 │元給己○○│陸培松、陳順興、馬│
│    │          │丁○○  │        │                  │，間或犒賞│雲飛、甲○○證詞  │
│    │          │        │        │                  │給不知情之│東科88.9.8簽呈、10│
│    │          │        │        │                  │部分隊員  │.11報支申請單     │
│    │          │        │        │                  │          │好家園黃景華、王牌│
│    │          │        │        │                  │          │李樹桐 (林祈壽經理│
│    │          │        │        │                  │          │已死亡)、李炳輝 ( │
│    │          │        │        │                  │          │世運)             │
│    │          │        │        │                  │          │李治豪、范成羽、巫│
│    │          │        │        │                  │          │智城              │
├──┼─────┼────┼────┼─────────┼─────┼─────────┤
│  八│89年春節  │汐止分隊│(無)    │(無)              │(無)      │陸培松            │
│    │(2月5日)  │(無)    │        │                  │          │                  │
│    │          ├────┼────┼─────────┼─────┼─────────┤
│    │          │社后分隊│3萬5千元│好家園5千元       │上繳2萬5千│乙○○自白        │
│    │          │乙○○  │        │力大保齡球館1萬元 │元給己○○│丁○○自白        │
│    │          │丁○○  │        │綽號「海水」所營茶│，間或犒賞│好家園黃景華      │
│    │          │        │        │室1萬元           │給不知情之│隊員李治豪        │
│    │          │        │        │「海水」之友人所營│部分隊員  │                  │
│    │          │        │        │茶室1萬元         │          │                  │
├──┼─────┼────┼────┼─────────┼─────┼─────────┤
│  九│89年端午節│社后分隊│3萬5千元│好家園5千元       │上繳2萬5千│乙○○自白        │
│    │(6月6日)  │乙○○  │        │力大保齡球館1萬元 │元給己○○│丁○○自白        │
│    │          │丁○○  │        │綽號「海水」所營茶│，間或犒賞│好家園黃景華證詞  │
│    │          │        │        │室1萬元           │給不知情之│隊員李治豪證詞    │
│    │          │        │        │「海水」之友人所營│部分隊員  │                  │
│    │          │        │        │茶室1萬元         │          │                  │
├──┼─────┼────┼────┼─────────┼─────┼─────────┤
│  十│89年中秋節│汐止分隊│3萬元   │東科3萬元         │上繳2萬5千│戊○○自白        │
│    │(9月12日) │戊○○  │        │                  │元給己○○│隊員陳榮輝、林信富│
│    │          │        │        │                  │，餘款交予│、范成羽、巫智城證│
│    │          │        │        │                  │不知情之陳│詞                │
│    │          │        │        │                  │榮輝      │(東科)陸培松、馬雲│
│    │          │        │        │                  │          │飛、柯重生證詞    │
│    │          │        │        │                  │          │東科89.9.4報支申請│
│    │          │        │        │                  │          │單與傳票、9.7行程 │
│    │          │        │        │                  │          │配佈              │
│    │          ├────┼────┼─────────┼─────┼─────────┤
│    │          │社后分隊│3萬元   │力大保齡球館1萬元 │上繳2萬5千│乙○○自白        │
│    │          │乙○○  │        │綽號「海水」所營茶│元給己○○│李治豪            │
│    │          │        │        │室1萬元           │，間或犒賞│                  │
│    │          │        │        │「海水」之友人所營│給不知情之│                  │
│    │          │        │        │茶室1萬元         │部分隊員  │                  │
├──┼─────┼────┼────┼─────────┼─────┼─────────┤
│    │90年春節  │汐止分隊│3萬元   │東科3萬元         │上繳2萬5千│戊○○自白        │
│十一│(1月24日) │戊○○  │        │                  │元給己○○│隊員陳榮輝、林信富│
│    │          │        │        │                  │，餘款交予│、范成羽、巫智城證│
│    │          │        │        │                  │不知情之陳│詞                │
│    │          │        │        │                  │榮輝      │(東科)陸培松、柯重│
│    │          │        │        │                  │          │生、曹晉魁、陳慶福│
│    │          │        │        │                  │          │、張永奇證詞      │
│    │          │        │        │                  │          │東科90.1.17行程配 │
│    │          │        │        │                  │          │佈表、2.1報支申請 │
│    │          │        │        │                  │          │單及傳票          │
│    │          ├────┼────┼─────────┼─────┼─────────┤
│    │          │社后分隊│3萬元   │力大保齡球館1萬元 │上繳2萬5千│乙○○自白        │
│    │          │乙○○  │        │綽號「海水」所營茶│元給己○○│李治豪            │
│    │          │        │        │室1萬元           │，間或犒賞│                  │
│    │          │        │        │「海水」之友人所營│給不知情之│                  │
│    │          │        │        │茶室1萬元         │部分隊員  │                  │
└──┴─────┴────┴────┴─────────┴─────┴─────────┘
附表二
┌──┬─────┬────┬────┬─────────┐
│編號│節      日│送款人  │數    額│證據              │
├──┼─────┼────┼────┼─────────┤
│  一│87年中秋節│汐止分隊│4萬元   │乙○○自白        │
│    │(10月5日) │乙○○  │(己○○ │丁○○自白        │
│    │          │丁○○  │親收)   │款項來源參考附表一│
├──┼─────┼────┼────┼─────────┤
│  二│88年春節  │汐止分隊│4萬元   │乙○○自白        │
│    │(2月16日) │乙○○  │(己○○ │丁○○自白        │
│    │          │丁○○  │親收)   │款項來源參考附表一│
├──┼─────┼────┼────┼─────────┤
│  三│88年端午節│汐止分隊│4萬元   │乙○○自白        │
│    │(6月18日) │乙○○  │(己○○ │丁○○自白        │
│    │          │丁○○  │親收)   │款項來源參考附表一│
├──┼─────┼────┼────┼─────────┤
│  四│88年中秋節│汐止分隊│5萬元   │辛○○自白        │
│    │(9月24日) │辛○○  │(己○○ │乙○○自白        │
│    │          │社后分隊│親收)   │款項來源參考附表一│
│    │          │乙○○  │(每分隊 │                  │
│    │          │        │各2萬5千│                  │
│    │          │        │元)     │                  │
│    │          ├────┼────┼─────────┤
│    │          │金山分隊│1萬元   │丙○○、黃天佑、張│
│    │          │        │(壬○○ │俊清、鄞升茂、黃清│
│    │          │        │代收)   │山證詞            │
│    │          │        │        │款項來源為各隊員自│
│    │          │        │        │付                │
├──┼─────┼────┼────┼─────────┤
│  五│89年春節  │社后分隊│2萬5千元│乙○○自白        │
│    │(2月5日)  │乙○○  │(己○○ │款項來源參考附表一│
│    │          │        │親收)   │                  │
│    │          ├────┼────┼─────────┤
│    │          │金山分隊│1萬元   │丙○○、汪方正、黃│
│    │          │丙○○  │(壬○○ │天佑、張俊清、鄞升│
│    │          │        │代收)   │茂、黃清山證詞    │
│    │          │        │        │款項來源為各隊員自│
│    │          │        │        │付                │
├──┼─────┼────┼────┼─────────┤
│  六│89年端午節│汐止分隊│2萬5千元│戊○○自白        │
│    │(6月6日)  │戊○○  │(己○○ │款項來源參考附表一│
│    │          │丁○○  │親收)   │                  │
│    │          ├────┼────┼─────────┤
│    │          │社后分隊│2萬5千元│乙○○自白        │
│    │          │乙○○  │(己○○ │款項來源參考附表一│
│    │          │        │親收)   │                  │
│    │          ├────┼────┼─────────┤
│    │          │金山分隊│1萬元   │丙○○、汪方正、黃│
│    │          │丙○○  │(壬○○ │天佑、張俊清、鄞升│
│    │          │        │代收)   │茂、黃清山證詞    │
│    │          │        │        │款項來源為各隊員自│
│    │          │        │        │付                │
├──┼─────┼────┼────┼─────────┤
│  七│89年中秋節│汐止分隊│2萬5千元│戊○○自白        │
│    │(9月12日) │戊○○  │(己○○ │法務部調查局90.7.2│
│    │          │        │親收)   │款項來源參考附表一│
│    │          ├────┼────┼─────────┤
│    │          │社后分隊│2萬5千元│乙○○自白        │
│    │          │乙○○  │(己○○ │款項來源參考附表一│
│    │          │        │親收)   │                  │
│    │          ├────┼────┼─────────┤
│    │          │金山分隊│1萬元   │丙○○、汪方正、黃│
│    │          │丙○○  │(壬○○ │天佑、張俊清、鄞升│
│    │          │        │代收)   │茂、黃清山證詞    │
│    │          │        │        │款項來源為各隊員自│
│    │          │        │        │付                │
├──┼─────┼────┼────┼─────────┤
│  八│90年春節  │汐止分隊│2萬5千元│戊○○自白        │
│    │(1月24日) │戊○○  │(己○○ │款項來源參考附表一│
│    │          │        │親收)   │                  │
│    │          ├────┼────┼─────────┤
│    │          │社后分隊│2萬5千元│乙○○自白        │
│    │          │乙○○  │(己○○ │款項來源參考附表一│
│    │          │        │親收)   │                  │
│    │          ├────┼────┼─────────┤
│    │          │金山分隊│1萬元   │丙○○、汪方正、蔡│
│    │          │丙○○  │(己○○ │豐駿、黃天佑、張俊│
│    │          │        │親收)   │清、鄞升茂、黃清山│
│    │          │        │        │證詞              │
│    │          │        │        │款項來源為各隊員自│
│    │          │        │        │付                │
└──┴─────┴────┴────┴─────────┘
附錄本案論罪科刑法條：
貪污治罪條例第5條
有下列行為之一者，處七年以上有期徒刑，得併科新台幣六千萬
元以下罰金：
一  意圖得利，擅提或截留公款或違背法令收募稅捐或公債者。
二  利用職務上之機會，詐取財物者。
三  對於職務上之行為，要求、期約或收受賄賂或其他不正利益
者。
前項第一款及第二款之未遂犯罰之。
貪污治罪條例第15條
明知因犯第四條至第六條之罪所得之財物，故為收受、搬運、隱
匿寄藏或故買者，處一年以上七年以下有期徒刑，得併科新台幣
三百萬元以下罰金。
